【裁判字號】    98,台上,754
【裁判日期】    980219
【裁判案由】    違反期貨交易法
【裁判全文】
最高法院刑事判決              九十八年度台上字第七五四號
上  訴  人  甲○○
選任辯護人  任鳴鉅律師
            郭承昌律師
上列上訴人因違反期貨交易法案件，不服台灣高等法院中華民國
九十五年五月二十四日第二審判決（九十四年度上訴字第二九八
五號，起訴案號：台灣板橋地方法院檢察署九十二年度偵字第六
九一四號），提起上訴，本院判決如下：
    主  文
原判決關於甲○○部分撤銷，發回台灣高等法院。
    理  由
本件原判決認定上訴人甲○○有其事實欄所載之犯行，因而維持
第一審論處上訴人共同未經許可，擅自經營期貨顧問及期貨交易
輔助人事業罪刑之判決，駁回上訴人在第二審之上訴。固非無見
。
惟查：(一)、非期貨商除期貨交易法另有規定者外，不得經營期貨
交易業務；期貨商須經主管機關之許可並發給許可證照，始得營
業；經營期貨信託事業、期貨經理事業、期貨顧問事業或其他期
貨服務事業，須經主管機關之許可並發給許可證照，始得營業。
期貨交易法第五十六條第一項、第二項、第八十二條第一項分別
定有明文。如有違反同法第五十六條第一項之規定或未經許可，
擅自經營期貨信託事業、期貨經理事業、期貨顧問事業或其他期
貨服務事業者，應依同法第一百十二條第三款、第五款之規定處
罰。本件第一審判決認定上訴人應聘於台灣恒德資產管理有限公
司（下稱台灣恒德公司）之顧問，任職後與香港地區成年人「SE
MAN」「APPLE」（即徐文瑛）及王安國、王逢宇、呂玫欣、洪秀
怡、秦明蕙、陳奕廷（原名陳秀鈴）等人，均知悉台灣恒德公司
未經前財政部證券暨期貨管理委員會（下稱證期會，民國九十三
年七月一日改為行政院金融監督管理委員會證券期貨局）許可並
發給許可證照，不具期貨商資格，不得經營期貨交易業務、期貨
經理、期貨顧問或其他期貨服務（如期貨交易輔助人）等事業，
竟與該公司之理財專員及公司秘書、行政及總機人員等人，共同
基於違法經營期貨顧問事業及期貨交易輔助人事業之犯意聯絡，
對外宣稱台灣恒德公司係受「香港新恒德集團」委託，在台灣地
區代為招募客戶與「香港新恒德集團」簽訂名為「歐元雙生利理
財方案」投資協議書，由「香港新恒德集團」從事美元對歐元之
匯率走勢買賣，操作外匯保證金之期貨交易，依該協議書規定，
客戶於開設新帳戶進行買賣前，應依「香港新恒德集團」所屬「
ETRADE PROFITS LTD. 」有限公司（依雙方投資契約書所載，其
簡稱為EPB 公司）之規定，於指定銀行存入不低於指定保證金之
款項，方可進行交易，並由該公司依據客戶之指令代為買賣經香
港金銀業貿易場交易之「現貨黃金及其他現貨金融商品（包含歐
元等外幣）」，進行本屬期貨交易法第三條第一項第四款所定「
槓桿保證金契約」之外幣保證金交易（為期貨交易之一種，應受
期貨交易之規範），而共同經營期貨顧問事業與期貨交易輔助人
事業類型之其他期貨服務事業等情（見第一審判決第二頁第十行
至第四頁第九、十行）。如果無訛，上訴人與其他人不符期貨交
易法之特別規定，非期貨商而經營期貨交易事業，除違反同法第
八十二條第一項規定外，似屬一行為又同時違反上開第五十六條
第一項之規定與未經許可擅自經營槓桿交易商，是否應另成立同
法第一百十二條第三款、第四款之罪？殊堪研求，第一審判決理
由對此二部分漏未論斷，自有已受請求之事項未予判決之違誤。
原判決關於此部分未加糾正，仍予維持，同屬違法。(二)、上開期
貨交易法第八十二條第一項所稱之期貨經理事業，係指經營接受
特定人委任，對委託人之委託交易資金，就有關期貨交易為分析
、判斷，並基於該分析判斷，為委任人執行期貨交易之業務；其
所謂期貨顧問事業，係指接受委任，對於期貨交易有關事業提供
分析意見或建議，發行有關交易之出版品，舉辦有關期貨交易之
講習等；其所稱其他期貨服務事業，係指期貨資訊提供者等而言
。第一審判決認台灣恒德公司所屬理財專員，除提供幣值走勢及
交易等投資資訊予客戶參考外，另負責招募投資人並指示其將資
金匯入香港新恒德集團指定之香港匯豐銀行帳戶，而經營期貨顧
問事業。但該公司是否曾接受客戶之委任？所謂提供幣值走勢及
交易等投資資訊予客戶參考，究係受特定客戶之委任而為其提供
研究分析意見或建議？抑僅係對不特定客戶提供一般之期貨資訊
？此攸關其係經營期貨顧問事業或其他期貨服務事業之判斷，原
審未予根究明白，即逕認上訴人未經許可擅自經營期貨顧問事業
罪責，併有可議。原判決就此未加糾正，猶予維持，亦有違誤。
上訴意旨執以指摘，非無理由，應認原判決關於甲○○部分有發
回更審之原因。又證期會為健全期貨交易市場，於八十六年十月
二十八日依期貨交易法第八十二條第三項規定發布「證券商經營
期貨交易輔助業務管理規則」（嗣先後於八十九年十月十六日、
九十一年十二月十六日、九十五年三月二十二日修正），其中第
三條第一項規定：「期貨交易輔助人係接受期貨商之委任，從事
下列業務：一、招攬期貨交易人從事期貨交易。二、代理期貨商
接受期貨交易人開戶。三、接受期貨交易人期貨交易之委託單並
交付期貨商執行」，第一審判決及原判決均未注意援引，案經發
回，更審時宜併注意及之。
據上論結，應依刑事訴訟法第三百九十七條、第四百零一條，判
決如主文。
中    華    民    國  九十八  年    二    月   十九   日
                      最高法院刑事第四庭
                          審判長法官  張  淳  淙
                                法官  劉  介  民
                                法官  張  春  福
                                法官  蔡  彩  貞
                                法官  林  俊  益
      本件正本證明與原本無異
                                      書  記  官
中    華    民    國  九十八  年    二    月  二十五  日
                                                      K


司法院資訊處製作；財團法人民間司法改革基金會備份。
